【裁判字號】    97,訴,2787
【裁判日期】    980108
【裁判案由】    強盜等
【裁判全文】
臺灣板橋地方法院刑事判決              97年度訴字第2787號
公  訴  人  臺灣板橋地方法院檢察署檢察官
被      告  丁○○
                    （
選任辯護人  黃銘照律師
被      告  己○○
指定辯護人  本院公設辯護人乙○○
被      告  辛○○
                    （
選任辯護人  何威儀律師
被      告  丙○○
選任辯護人  袁岳衡律師
被      告  壬○○
選任辯護人  陳俊成律師
上列被告等因強盜等案件，經檢察官提起公訴（97年度偵字第15
693 號），本院判決如下：
    主  文
丁○○結夥三人以上犯強盜罪，處有期徒刑捌年參月，扣案如附
表編號一、二所示之物均沒收。又結夥三人以上犯強盜罪，處有
期徒刑捌年參月，扣案如附表編號一、二、三所示之物均沒收。
又結夥三人以上犯強盜罪，處有期徒刑捌年參月，扣案如附表編
號一、二所示之物均沒收。又共同預備犯強盜罪，處有期徒刑伍
月，扣案如附表編號四、五、六所示之物均沒收。應執行有期徒
刑拾捌年，扣案如附表所示之物均沒收。
己○○結夥三人以上犯強盜罪，累犯，處有期徒刑柒年參月，扣
案如附表編號一、二所示之物均沒收。又結夥三人以上犯強盜罪
，累犯，處有期徒刑柒年參月，扣案如附表編號一、二、三所示
之物均沒收。又結夥三人以上犯強盜罪，累犯，處有期徒刑柒年
參月，扣案如附表編號一、二所示之物均沒收。又共同預備犯強
盜罪，累犯，處有期徒刑肆月，扣案如附表編號四、五、六所示
之物均沒收。應執行有期徒刑拾伍年，扣案如附表所示之物均沒
收。
辛○○結夥三人以上犯強盜罪，累犯，處有期徒刑伍年，扣案如
附表編號一、二所示之物均沒收。又結夥三人以上犯強盜罪，累
犯，處有期徒刑柒年肆月，扣案如附表編號一、二、三所示之物
均沒收。又結夥三人以上犯強盜罪，累犯，處有期徒刑伍年，扣
案如附表編號一、二所示之物均沒收。應執行有期徒刑拾壹年，
扣案如附表編號一、二、三所示之物均沒收。
丙○○結夥三人以上犯強盜罪，處有期徒刑柒年肆月，扣案如附
表編號一、二所示之物均沒收。又結夥三人以上犯強盜罪，處有
期徒刑柒年貳月，扣案如附表編號一、二、三所示之物均沒收。
又結夥三人以上犯強盜罪，處有期徒刑柒年參月，扣案如附表編
號一、二所示之物均沒收。又共同預備犯強盜罪，處有期徒刑肆
月，扣案如附表編號四、五、六所示之物均沒收。應執行有期徒
刑拾伍年，扣案如附表所示之物均沒收。
壬○○結夥三人以上犯強盜罪，處有期徒刑柒年貳月，扣案如附
表編號三所示之物沒收。
    事  實
一、丁○○（綽號「阿文」）前因竊盜等案件，經臺灣士林地方
    法院以97年度易字第206 號判決判處應執行有期徒刑1 年8
    月，緩刑3 年確定，現仍在緩刑期間（於本案不構成累犯）
    。己○○（綽號「阿豐」）前因竊盜案件，經本院以90年度
    易字第3083號判決判處有期徒刑3 年2 月確定，於民國92年
    12月2 日假釋出監，迄93年10月8 日縮刑期滿未經撤銷假釋
    ，其未執行之刑以已執行論。復因竊盜等案件，經本院以94
    年度易字第722 號、95年度簡字第1118號判決各判處有期徒
    刑6 月、6 月確定，嗣經本院裁定應合併執行有期徒刑10月
    確定；另因竊盜案件，經本院以95年易字第981 號判決判處
    有期徒刑8 月，再經臺灣高等法院以95年度上易字第1741號
    判決駁回上訴確定，嗣經裁定減為有期徒刑4 月確定，上開
    案件經接續執行，已於96年8 月25日縮刑期滿執行完畢。辛○○（綽號「阿仁」）前因竊盜等案件，經臺灣士林地方法
    院以95年度易字第1663號、96年度湖簡字第13號判決各判處
    有期徒刑8 月、3 月確定，嗣經裁定各減為有期徒邢4 月、
    1 月又15日，並定其應執行刑為有期徒刑4 月又15日確定，
    已於96年7 月16日縮刑期滿執行完畢。
二、詎丁○○仍不思警惕，因缺錢花用，竟糾集己○○、辛○○
    及丙○○（綽號「志遠」）等人，共同基於意圖為自己不法
    所有之犯意聯絡，由丁○○選定年老者為犯案目標後，於97
    年5 月15日13時10分許（日間），由丁○○駕駛車號RS-325
    0 號自用小客車搭載丙○○及當時尚不知情之壬○○（丁○○之女友，綽號「小薇」）；另由辛○○駕駛車號2M-8976
    號自用小客車搭載己○○，至甲○○位於臺北縣中和市○○
    路94巷2 號住處前，先由丙○○佯稱要為甲○○之古董拍照
    上網拍賣，騙取甲○○之信任開門，任由丙○○、己○○、
    辛○○先後進入屋內，擬俟機行竊屋內財物，嗣因認不易行
    竊得手，丁○○、己○○、辛○○、丙○○四人乃萌生強盜
    取財之犯意聯絡，由己○○、辛○○、丙○○三人強行壓制
    甲○○，並以膠帶封住甲○○之嘴部且反綁其雙手，以此強
    暴手法，至使甲○○受有右手瘀傷、左手臂擦傷（傷害部分
    未據告訴）而不能抗拒，丁○○再進入接應（侵入住宅部分
    未據告訴），與己○○、辛○○、丙○○共同搜刮屋內財物
    ，強取甲○○所有之皮夾1 個（內有現金新臺幣《下同》2
    千7 百元及身分證、榮民證各1 張）、古董錶1 只、郵局存
    摺1 本。得手後再駕乘上開二輛自用小客車逃逸，所得現金
    朋分花用，其餘物品目前下落不明。
三、丁○○、己○○、辛○○、丙○○食髓知味，復與壬○○計
    五人共同基於意圖為自己不法之所有之犯意聯絡，由丁○○
    選定年老者為犯案目標後，於97年5 月16日15時許（日間）
    ，渠五人分別駕乘上開二輛自用小客車，至庚○○○位於臺
    北縣永和市○○路132 巷6 弄10號3 樓住處前，由壬○○穿
    著丁○○所購買之白色短袖上衣、黑色短裙各1 件，與丁○○均假冒係「調查局專員」，以庚○○○前有遺失定存單為
    由（起訴書誤載係以推銷及借用廁所為由），要求進入其住
    處，經庚○○○開門同意渠二人進入後，丁○○確認庚○○○隻身在家，旋以行動電話指示並接應在外等候之辛○○、
    己○○侵入該住處（侵入住宅部分未據告訴），強行壓制庚○○○，並以膠帶蒙住庚○○○之雙眼、嘴部且綑綁其雙手
    、雙腳，丙○○則在外負責把風，以此強暴手法，至使庚○○○不能抗拒，再由丁○○、己○○、辛○○共同搜刮屋內
    財物，強取庚○○○所有之現金4 萬元（起訴書誤載為20萬
    元）及庚○○○之女黃玉萍所有、置於上址住處房間內之金
    項鍊1 條、金墜子1 個、戒指7 枚、黃寶石項鍊1 條、十字
    墜子1 個、鑽石墜子1 個、手鍊1 條、相機1 台、筆記型電
    腦1 台、美金3 百元等物。得手後再由丙○○接應，駕乘上
    開二輛自用小客車逃逸，所得金項鍊、金墜子持至臺北縣中
    和市某不詳銀樓販賣後，連同新臺幣現金均朋分花用；戒指
    7 枚、黃寶石項鍊1 條、十字墜子1 個、鑽石墜子1 個、手
    鍊1 條、相機1 台均交由己○○持有（嗣經尋回並已發還黃
    玉萍），其餘物品目前下落不明。
四、丁○○、己○○、辛○○、丙○○四人另共同基於意圖為自
    己不法所有之犯意聯絡，由丁○○選定年老者為犯案目標後
    ，於97年5 月20日16時許（日間），渠四人分別駕乘上開二
    輛自用小客車，至子○○位於臺北縣新店市○○路183 巷6
    號2 樓住處前，先由丙○○佯以檢查瓦斯名義，騙取子○○
    開門同意丙○○進入屋內，再由丙○○接應己○○、辛○○
    強行侵入該住處（侵入住宅部分未據告訴）後，丙○○隨即
    上前以手緊捂住子○○之嘴部，並將其壓制在地上，子○○
    本於防衛意思，咬傷丙○○緊捂其嘴部之手，使丙○○鬆手
    後，出聲向在房間內睡覺之其夫癸○○求救，癸○○聞聲從
    房間走出來，己○○立即上前壓制癸○○，並由辛○○以膠
    帶封住癸○○之嘴部，丁○○則在外負責把風，以此強暴手
    法，至使子○○、癸○○均不能抗拒，任由己○○進入房間
    搜刮財物後強取癸○○所有、置於房間床上之行動電話1 支
    （序號000000000000000 號），並迫使子○○交出身上現金
    8 百元予丙○○（起訴書誤載丙○○等人取得現金2 千8 百
    元）。得手後再由丁○○接應，駕乘上開二輛自用小客車逃
    逸，所得現金朋分花用，行動電話1 支交由己○○持有（嗣
    經尋回並已發還子○○）。
五、丁○○、己○○、丙○○等人另共同基於意圖為自己不法所
    有之犯意聯絡，由丁○○選定年老者為犯案目標後，於97年
    5 月21日16時25分許，駕駛車號RS-3250 號自用小客車搭載
    己○○、丙○○、壬○○，至丑○○位於臺北市○○路○ 段
    115 號9 號住處前，由丙○○、己○○以檢查電線名義，騙
    取丑○○開門同意丙○○、己○○進入屋內，丁○○則在外
    把風接應，預備以強行壓制之手法，對丑○○強盜財物。於
    未及著手實行強盜行為前，幸因上揭第三項所示之被害人庚○○○報警處理，警員調閱監視錄影畫面，過濾可疑車輛，
    循線於同日10時30分許，在臺北縣鶯歌鎮○○路與中山路口
    查獲辛○○，並扣得辛○○所有、供其實行上揭第二、三、
    四項所示犯行所用之膠帶1 卷、棉質手套1 雙（即如附表編
    號一、二所示之物）等物。辛○○於有偵查犯罪權限之機關
    人員知悉其涉犯上揭第二、四項所示犯行前，向警方一併供
    承涉犯該等案件而自首之，並以行動電話聯繫丁○○後，向
    警方提供丁○○之行蹤，經警循線於同日16時25分許，在臺
    北市○○路○ 段115 巷口查獲當時正在預備對丑○○實行強
    盜犯行之丁○○、己○○、丙○○三人，並從己○○之隨身
    背包內起出渠等實行上揭第三項所示犯行所得之戒指7 枚、
    黃寶石項鍊1 條、十字墜子1 個、鑽石墜子1 個、手鍊1 條
    、相機1 台及實行上揭第四項所示犯行所得之行動電話1 支
    （均已發還被害人）等物；且從丙○○處扣得丙○○或己○○所有、供其預備對丑○○實行強盜犯行之白色手套1 雙、
    一字起子1 支、膠帶1 卷等物（即如附表編號四、五、六所
    示之物）。旋再於丁○○停在附近之車號RS-3250 號自用小
    客車內查獲壬○○，並在該車內扣得丁○○購買、供壬○○
    穿著實行上揭第三項犯行所用之白色短袖上衣、黑色短裙各
    1 件（即如附表編號三所示之物），始偵悉上情。
六、案經辛○○自首（上揭第二、四項所示部分）及臺北縣政府
    警察局永和分局報請臺灣板橋地方法院檢察署檢察官偵查起
    訴。
    理  由
一、證據能力部分：
  (一)被告丙○○之警詢筆錄，係被告丙○○自己於警詢時所為之
    陳述紀錄，對於被告丙○○而言，非屬傳聞證據。該警詢筆
    錄業經丙○○簽名確認，形式上未有違法之處，又丙○○自
    始至終未曾爭辯警詢時有何遭受不正取供情事，堪認係出於
    其任意性，且查與事實相合，對於被告丙○○應有證據能力
    。被告丙○○之辯護人爭執該警詢筆錄無證據能力云云，洵
    屬無據。
  (二)按被告以外之人於審判外之言詞或書面陳述，除法律有規定
    者外，不得作為證據，刑事訴訟法第159 條第1 項定有明文
    。查證人甲○○、庚○○○、子○○、癸○○之警詢筆錄，
    均為被告以外之人於審判外之言詞陳述紀錄，為傳聞證述，
    被告丁○○爭執證人甲○○、子○○、癸○○之警詢筆錄之
    證據能力；被告辛○○爭執證人甲○○之警詢錄筆之證據能
    力；被告壬○○爭執證人庚○○○之警詢筆錄之證據能力，
    復查無得例外取得證據能力之規定，故證人甲○○、子○○
    、癸○○之警詢筆錄對於被告丁○○而言；證人甲○○之警
    詢錄筆對於被告辛○○而言；證人庚○○○之警詢筆錄對於
    被告壬○○而言，均無證據能力，不得作為認定被告丁○○
    、辛○○、壬○○有罪之依據。再者，被告丁○○、己○○
    、辛○○、丙○○、壬○○對於其他共同被告而言，均係立
    於證人之地位，渠等於警詢時所為陳述，對於其他同案被告
    而言，亦屬被告以外之人於審判外之言詞陳述紀錄，為傳聞
    證據，被告丁○○爭執同案被告己○○、辛○○、丙○○、
    壬○○之警詢筆錄之證據能力；被告辛○○爭執同案被告丁○○、己○○、丙○○之警詢筆錄之證據能力；被告壬○○
    爭執同案被告丁○○、己○○、辛○○、丙○○之警詢筆錄
    之證據能力，復查無得例外取得證據能力之規定，故同案被
    告己○○、辛○○、丙○○、壬○○之警詢筆錄對於被告丁○○而言；同案被告丁○○、己○○、丙○○之警詢筆錄對
    於被告辛○○而言；同案被告丁○○、己○○、辛○○、丙○○之警詢筆錄對於被告壬○○而言，均無證據能力，分別
    不得作為認定被告丁○○、辛○○、壬○○有罪之依據。
  (三)次按被告以外之人於偵查中向檢察官所為之陳述，除顯有不
    可信之情況者外，得為證據，刑事訴訟法第159 條之1 第2
    項定有明文。查證人甲○○、庚○○○、子○○、癸○○
    之偵訊筆錄，為被告以外之人於偵查中向檢察官所為之言詞
    陳述紀錄，且經各該證人具結在卷，合於法定要件，復查無
    「顯有不可信之情況」，乃傳聞證據之例外情形，均有證據
    能力。雖上開證人於偵查庭所為證述，未經被告行使反對詰
    問權，惟刑事訴訟法第159 條之1 第2 項規定被告以外之人
    在偵查中向檢察官所為之陳述，除顯有不可信之情況者外得
    為證據，其立法理由已敘明偵查中對被告以外之人所為之偵
    查筆錄，未予被告反對詰問、適當辯解之機會，對被告之防
    禦權固有所妨礙，然現階段刑事訴訟法規定檢察官代表國家
    偵查犯罪、實施公訴，依法其有訊問被告、證人及鑑定人之
    權，證人、鑑定人且須具結，而實務運作時，偵查中檢察官
    向被告以外之人所取得之陳述，原則上均能遵守法律規定，
    不致違法取供，其可信性極高，為兼顧理論與實務，始設有
    該條項之規定，自不得僅因被告未予行使反對詰問權，逕認
    上開證人於檢察官偵訊時之陳述無證據能力。再者，被告丁○○、己○○、辛○○、丙○○、壬○○對於其他共同被告
    而言，亦係立於證人之地位，渠等於檢察官偵訊時所為陳述
    ，倘經踐行具結程序，本諸上揭相同理由，對於其他共同被
    告均有證據能力；如未經具結，以資擔保其陳述內容之信憑
    性，即與法定要件不合，對於其他共同被告而言，即無證據
    能力。
  (四)末按，被告以外之人於審判外之陳述，雖不符刑事訴訟法第
    159 條之1 至之4 之規定，而經當事人於審判程序同意作為
    證據，法院審酌該言詞陳述或書面陳述作成時之情況，認為
    適當者，亦得為證據；當事人、代理人或辯護人於法院調查
    證據時，知有第159 條第1 項不得為證據之情形，而未於言
    詞辯論終結前聲明異議者，視為有前項之同意，亦據刑事訴
    訟法第159 條之5 規範明確。經查：除上揭供述證據外，本
    案被告五人、檢察官及辯護人等於本院準備程序中均未就其
    他證據資料之證據能力提出爭執，且迄於言詞辯論終結前，
    亦未就本院所調查之其他證據資料主張有刑事訴訟法第159
    條第1 項不得為證據之情形，應認均已同意其他證據資料得
    作為本案之證據。從而，以下所述之其他證據資料，縱有屬
    傳聞證據，且不符刑事訴訟法第159 條之1 至之4 規定之情
    形者，業經本院審酌各該證據資料作成時之一切客觀情況，
    認均無不適當情事，而有證據能力，合先敘明。
二、事實欄第二項部分：
    此部分事實，業據被告己○○於本院審理時認罪不諱。另訊
    據被告丁○○、辛○○、丙○○固坦承渠三人當時均有進入
    被害人甲○○位於臺北縣中和市○○路94巷2 號住處內無訛
    ，惟皆矢口否認有何強盜犯行。被告丁○○辯稱：伊事先僅
    有參與共同竊盜之謀議，且當時僅有進去被害人住處幾秒就
    出來，沒有參與犯罪云云；被告辛○○辯稱：當時伊因人不
    舒服，在車裡睡覺，醒來後有進去被害人住處一下子隨即出
    來，伊進去時丙○○、己○○尚未動手，伊沒有參與強盜云
    云；被告丙○○則辯稱：伊當時進入被害人住處內，僅是想
    要引開被害人之注意，再由其他人趁隙進來行竊財物，沒有
    強盜犯意云云。經查：
  (一)被告己○○坦承此部分犯行，且於檢察官偵訊時具結證稱：
    （97年5 月15日13時10分在中和市○○路97巷2 號情形？）
    綽號「阿文」（指被告丁○○）帶頭，他帶我們去，我們開
    二輛車，「阿文」叫「志遠」（指被告丙○○）先進去，又
    叫我跟「志遠」進去，「志遠」說要幫被害人拍賣古董，幫
    他拍幾張照片貼上網，……後來「阿仁」（指被告辛○○）
    就進來，「阿仁」就將被害人抓住，「志遠」幫忙拖到房間
    ，把被害人壓到床上，「志遠」很兇叫我拿膠帶綁被害人，
    「阿文」後來就進來搜刮財物，我負責看著被著被害人等語
    （見偵卷第237 頁）。嗣於本院審理時證稱：（提示警詢筆
    錄，為何你在警詢時說你、「阿仁」及「志遠」三人合力將
    被害人綁起來？）警詢所述實在。（提示偵訊筆錄，你在偵
    訊時說「阿仁」就將被害人抓住，「志遠」幫忙拖到房間，
    把被害人壓到床上，「志遠」很兇叫你拿膠帶綁被害人，是
    否實在？）是，但當時「志遠」可能是緊張講話很大聲，並
    不是兇我。（為何要聽他的話？）因為當時大家都缺錢，不
    知道事情會演變成這樣……大家身上都沒錢，就討論說去被
    害人住處，引開被害人注意，然後竊取財物，但因為被害人
    警覺到，所以才用膠帶摀住被害人，怕他會叫，但我們沒有
    想要傷害被害人等語（見本院卷第283 、284 頁）。
  (二)被告丙○○亦供認伊當時原擬趁被害人甲○○不注意時行竊
    財物，而有進入被害人之上址住處無訛。且於檢察官偵訊時
    具結證稱：被害人是古董商，我綽號是「志遠」，我先進去
    ，後來是己○○、辛○○，我們拿手機拍古董，我們的模式
    是先把被害人視線擋住，兩個人跟被害人講話，一個人當隱
    形人進去搜刮財物，後來因為擋不住，所以就有人說要綁被
    害人，我不記得是誰說的，「阿文」後來進來搜刮財物等語
    （見偵卷第244 、245 頁）。嗣於本院審理時證稱：進去被
    害人住處之前，我只有跟丁○○討論說要進去偷東西，我不
    知道辛○○後來為什麼會進來，他進來跟被害人聊天，講沒
    幾句話，就把被害人抱住等語（見本院卷第292 頁）。
  (三)被告辛○○於警詢時已經坦承：那天是「志遠」跟己○○先
    進去（被害人住處），過了半個多小時我才進去跟一個伯伯
    聊天，由「志遠」摀住那個伯伯的嘴，然後己○○貼膠帶封
    住嘴，後來用膠帶綁住手，用類似線的東西綁住腳，後來「
    阿文」才進去，大家一起把錢拿走後進去，共拿走2 千元，
    我分到5 百元等語（見偵卷第31頁），益徵辛○○確實有參
    與此部分犯罪無疑。其於本院審理時所辯：伊因人不舒服，
    在車裡睡覺，醒來後有進去被害人住處一下子隨即出來，伊
    進去時丙○○、己○○尚未動手，伊沒有參與犯罪云云，顯
    屬虛妄，難認可採。又辛○○於檢察官偵訊時並具結證稱：
    被害人是古董商，「志遠」跟己○○先進去，……是己○○
    綁（被害人）的，我負責跟被害人聊天跟抓住他的手，我也
    有去找財物，除了「小薇」之外的四個人（指被告丁○○、
    己○○、辛○○、丙○○四人）都有搜刮財物等語（見偵卷
    第240 、241 頁）。
  (四)而被告丁○○於偵訊時則具結證稱：我聯絡丙○○、己○○
    、辛○○三人先進去控制被害人的行動，我看到他們將被害
    人嘴巴封住，讓他坐在床上，搜刮財物等語（見偵卷第232
    、233 頁）。
  (五)再徵諸被害人甲○○於檢察官偵訊時具結所證：當天是四個
    人到我家，我認得是被告丁○○、己○○、辛○○、丙○○
    ，丙○○先按門鈴，進來我家照相，照了好多相，第二個進
    來的是己○○，後來己○○把我抱著雙手反扣，己○○用膠
    布把我的嘴貼起來，用膠帶把我雙手反綁，另外二人後來進
    來，他們跟我說不會傷害我，要我拿金子跟鈔票給他們，他
    們從我上衣口袋拿皮夾、身分證，皮夾內有2 千7 百元，己○○從抽屜拿了我的古董錶、存摺等語（見偵卷第284 頁）
    ；復於本院審理時證稱：被拿走現金2 千7 百元、東方第一
    代古董錶、身分證、郵局存摺、榮民證，其中現金、身分證
    、榮民證都是放在皮夾裡，古董錶放在抽屜裡，郵局存摺放
    在另一個抽屜，是他們自己動手拿走等語（見本院卷第212
    頁）。而被害人於案發後，隨即前往中祥醫院驗傷，經診斷
    受有右手瘀傷、左手臂擦傷等傷害，此有該醫院出具之診斷
    證明書影本1 紙附卷可稽（見偵卷第73頁）。又本件係由被
    告丁○○駕駛車號RS-3250 號自用小客車搭載被告丙○○及
    當時尚不知情之壬○○；另由被告辛○○駕駛車號2M-8976
    號自用小客車搭載被告己○○至案發現場乙節，均據被告丁○○等人所自承。綜上以觀，足認本案是被告丁○○因缺錢
    花用，糾集被告己○○、辛○○、丙○○等人，由丁○○選
    定獨居老者為犯案目標，駕乘上開二輛自用小客車前往案發
    現場，謀議由被告丙○○佯以要為被害人甲○○之古董拍照
    上網拍賣之藉口，騙取被害人之信任開門，任由被告丙○○
    、己○○、辛○○先後進入屋內，擬俟機行竊屋內財物，嗣
    因認不易行竊得手，被告己○○、辛○○、丙○○即強行壓
    制被害人，並以膠帶封住被害人之嘴且反綁其雙手，至使被
    害人不能抗拒，被告丁○○再進入接應，與被告己○○、辛○○、丙○○共同搜刮屋內財物，強取被害人所有之皮夾1
    個（內有現金2 千7 百元、身分證、榮民證）、古董錶1 只
    、郵局存摺1 本等情，彰彰明甚。雖被害人甲○○就若干細
    節不能為詳細描述，且前後指述內容略見歧異，惟顯係猝然
    遭受多人施加暴力及年事已高之合理現象，無礙本院依上揭
    證據所為之事實認定。據此，被告丁○○既係首謀，除有糾
    集其他被告並選定犯案目標，自己亦到達案發現場，進入被
    害人住處接應搜刮財物，其有共同參與本件犯罪至灼。被告
    丁○○所辯：伊當時僅有進去被害人住處幾秒就出來，沒有
    參與犯罪云云，顯係畏罪卸責之詞，委不足取。
  (六)按共同正犯之意思聯絡，不限於事前有所協議，其於行為當
    時，基於相互之認識，以共同犯罪之意思參與者，亦無礙於
    共同正犯之成立。意思之聯絡並不限於事前有所謀議，即僅
    於行為當時有共同犯意之聯絡者，亦屬之，且其表示之方法
    ，亦不以明示通謀為必要，即相互間有默示之合致，亦無不
    可，最高法院73年台上字第1886號、第2364號判例要旨參照
    。本件被告丁○○自始固係以竊盜犯意糾集其餘被告，惟於
    渠等共同前往被害人甲○○之上址住處實行犯罪之際，因認
    不易行竊得手，悍然對被害人為上開強暴行為，至使被害人
    不能抗拒等情，已如前述。而被告丁○○、己○○、辛○○
    、丙○○四人當時均有在場共見共聞，對於彼此作為豈有不
    能認識之理？竟仍決意在場繼續參與，共同搜刮財物並強取
    之，渠四人當場已層升為強盜取財之犯意聯絡及行為分擔，
    甚為明確，自應就全體共犯所為同負其責。被告丁○○所辯
    ：伊事先僅有參與共同竊盜之謀議云云；丙○○所辯：伊當
    時進入被害人住處內，僅是想要引開被害人之注意，再由其
    他人趁隙進來行竊財物云云，縱令非虛，仍無礙渠二人嗣與
    其他被告當場起意所為共同強盜取財罪行之成立。
  (七)此外，復有現場照片6 幀（見偵卷第182 至184 頁）、如附
    表編號一、二所示之扣案物可資為證。綜上所述，此部分犯
    罪事實已臻明確，被告丁○○、己○○、辛○○、丙○○四
    人強盜取財之犯行均堪認定。
三、事實欄第三項部分：
    此部分事實，業據被告丁○○、己○○、辛○○三人認罪不
    諱。另訊據被告丙○○固坦承伊當時有與丁○○等人同至被
    害人庚○○○位於臺北縣永和市○○路132 巷6 弄10號3 樓
    住處前；被告壬○○則坦承當時伊有與丁○○率先進入被害
    人之上址住處內無訛，惟皆矢口否認有何強盜犯行。被告丙○○辯稱：伊當時坐丁○○的車子到達現場，在車裡睡覺，
    後來丁○○叫伊起來幫忙顧車，伊不知丁○○等人係要從事
    犯罪，更沒有參與云云；被告壬○○則辯稱：丁○○因撿到
    被害人遺失的定存單，才找伊過去返還給被害人，伊進去被
    害人住處後，被害人可能起疑，請伊與丁○○離開，伊開門
    正要離開，己○○、辛○○就衝進來，有人叫伊把門關起來
    ，伊就把門關起來，然後看到己○○、辛○○把被害人綁起
    來，伊當時嚇住了，伊事先不知道己○○等人會這樣做，也
    沒有參與犯罪云云。經查：
  (一)被告丁○○、己○○、辛○○三人均坦承此部分犯行。且被
    告丁○○於檢察官偵訊時具結證稱：（97年5 月16日15時在
    永和市○○路132 巷6 弄10號3 樓是幾人一起進去？）我跟
    壬○○先去按電鈴，被害人讓我們進去，己○○、辛○○再
    進去用膠帶制住她，我進去房內搜尋財物，我們拿走現金4
    、5 萬元左右，還有3 條金項鏈及筆記型電腦等物，丙○○
    當時在顧車等語（見偵卷第233 頁）；己○○於偵訊時證稱
    ：我不知道誰先進去，我是後來跟著進去，膠帶是「阿仁」
    丟給我的，叫我綁住被害人，我負責看著被害人，「志遠」
    還沒有上來，他在車上休息，壬○○也有跟進來，他跟「阿
    文」去敲門，然後我才進去，一樣先固定好被害人後，後來
    叫我去看著被害人，他們三人去搜刮財物，我不確定「小薇
    」（指被告壬○○）有沒有，她一直都很害怕，她本來要離
    開現場，「阿文」叫她留下來等語（見偵卷第237 頁）；辛○○於偵訊時證稱：「阿文」跟「小薇」假裝是推銷員，後
    來跟被害人借廁所，我後來打給「阿文」，他跟我說「OK、
    上來」，代表可以進去了，我就上去扶著老奶奶，「阿豐」
    （指被告己○○）就將她綁起來，由「阿文」進去搜刮財物
    ，我跟「阿豐」、「小薇」顧著老奶奶，「志遠」在車上顧
    車等語（見偵卷第241 頁）。
  (二)被告壬○○於警詢時則自白供稱：97年5 月16日在永和，由
    「阿文」選定目標，我與丁○○（即「阿文」）、己○○（
    即「阿豐」）、丙○○（即「志遠」）、辛○○（即「阿仁
    」）等人，分別由「阿文」及「阿仁」各開一輛車到永和，
    到達之後，我、「阿仁」、「阿文」、「阿豐」下去做案，
    「志遠」在車上把風，因為「阿文」有去這家偷過，有偷到
    定存單，「阿文」就跟我假冒調查局專員騙被害人開門進入
    屋內，後來被害人發現有異要趕我們走時，「阿仁」跟「阿
    豐」這時就衝進屋內把門關上，「阿仁」跟「阿豐」持膠帶
    將被害人雙手、雙腳綑綁並蒙住眼睛跟嘴巴，然後他們就去
    搜刮屋內財物，得手後就離開，共得現金4 萬元，還有鑽石
    （含項鍊、戒指、耳環）1 套、金飾1 批、筆記型電腦1 部
    ，現金部分「阿仁」分5 千元、「阿豐」分9 千元、「志遠
    」分1 萬元、我分8 千元，剩下的都是「阿文」的，金飾拿
    去中和的銀樓賣掉，由他們四個男生分掉了，筆記型電腦1
    部由「阿仁」拿走，鑽石不知道誰拿走等語（見偵卷第50頁
    ）；復於偵訊時證稱：（丁○○叫妳跟進去做何事？）我們
    假裝是調查局專員，說她（指被害人）的定存單遺失，進去
    之後我坐在椅子上，丁○○跟奶奶說定存的事情，後來丁○○跟奶奶借廁所，奶奶不要，丁○○就打電話叫辛○○、己○○進來，他們用膠布把奶奶綁起來，丁○○就去搜刮財物
    ，我很緊張坐在旁邊看，辛○○、己○○輪流看守被害人。
    ……（為何你們要假裝是調查局專員？）我知道他要搶東西
    ，他說我只要幫他們入門就可以離開等語（見偵卷第248 、
    249 頁）。參照被告丁○○、己○○、辛○○之上開自白，
    及本案於查獲被告丁○○等人時，在其車號RS-3250 號自用
    小客車內扣得白色短袖上衣、黑色短裙各1 件，而被告壬○○坦承伊有穿著該衣、裙犯案（見偵卷第51頁），並有現場
    監視器翻拍照片可憑（見偵卷第110 頁），堪認被告壬○○
    上揭所供當時係由伊與丁○○先假冒「調查局專員」，以被
    害人前有遺失定存單為由，欺騙被害人開門同意渠二人進入
    其住處，嗣再由被告丁○○以行動電話指示被告辛○○、己○○侵入該住處內強行壓制被害人，並以膠帶蒙住被害人之
    雙眼、嘴巴且綑綁其雙手、雙腳後搜刮屋內財物等情屬實。
    被告辛○○上揭所述：「阿文」跟「小薇」假裝是推銷員云
    云，顯係出於誤會，此部分證述不值採信。據此，顯見被告
    壬○○自始即已知悉被告丁○○等人擬侵入被害人住處內強
    搶財物，仍自甘聽從丁○○之指示，於丁○○選定犯案目標
    後，與丁○○共同假冒係「調查局專員」欺騙被害人開門，
    並於丁○○確認被害人隻身在家，而以行動電話指示辛○○
    、己○○侵入對被害人實行強暴行為及搜刮屋內財物時，在
    場未有任何制止動作，嗣與丁○○等人共同逃離現場，並朋
    分贓款，其與丁○○等人有強盜取財之犯意聯絡及行為分擔
    ，昭然若揭。被告壬○○於本院審理時辯稱：伊事先不知道
    己○○等人會這樣做，也沒有參與犯罪云云，顯與事實不合
    ，委不足採。至於丁○○等人迭稱被告壬○○對於犯罪不知
    情云云，洵屬迴護之詞，均不足採為有利於被告壬○○之認
    定。
  (三)而被告丙○○於警詢時亦供承：本件也是我們所犯的，當天
    也是由丁○○駕駛車號RS-3250 號自用小客車載我及壬○○
    ，辛○○駕駛車號2M-8976 號自用小客車搭載己○○，當天
    我負責在車上把風，所以他們的犯案方法我並不知道，當天
    我分得現金8 千元等語（見偵卷第46頁），已明確自白當時
    係負責把風，且事後有朋分贓款。參以被告丙○○甫於前一
    日始與丁○○等人參與上揭事實欄第二項所示之強盜取財犯
    行，已如前述，渠等原班人馬於翌日旋以相類手法對被害人
    庚○○○實行強盜取財，被告丙○○親自跟隨前往現場，其
    稱不知，孰人能信？是被告丙○○自始與丁○○等人有犯意
    聯絡及行為分擔，亦屬明確。其於本院審理時所辯：不知丁○○等人係要從事犯罪，更沒有參與云云，顯係推諉卸責之
    詞，要難採信。
  (四)另徵諸被害人庚○○○於本院審理時所證略謂：當時有一男
    一女來按門鈴，我讓他們上樓，問他們有什麼事，那個男的
    有跟我說話，說要花錢，我說我沒有錢，一下子之後，就有
    三個男生跑上來，把我拉到椅子上綁起來，我的眼睛也被蒙
    起來，然後在我房子裡搜東西，他們搜完東西就走掉，是我
    自己鬆脫等語（見本院卷第260 至264 頁），其主要情節與
    被告丁○○、己○○、辛○○、壬○○之上揭自白互核亦大
    致相符。雖被害人庚○○○就被告丁○○、壬○○當時究竟
    有無假冒調查局專員（被害人稱渠二人沒有假冒調查局專員
    ，僅表明說要花錢云云）、後來侵入其住處男子之人數（被
    害人稱係三人云云），所述與被告壬○○等人之自白有所不
    符，衡情顯係猝然遭受多人施加暴力及年事已高記憶淡忘所
    致，該部分應以被告壬○○等人之自白較為可信。又關於被
    告丁○○等人於搜刮後所強取之財物，被害人庚○○○僅稱
    ：我的錢及我女兒的珠寶有被拿走等語，惟就金錢數額及珠
    寶細目均不能為具體之證述（庚○○○否認其於警詢時有稱
    遭強取現金20萬元，見本院卷第261 頁）。而依證人即庚○○○之女黃玉萍於本院審理時所述：案發後我母親庚○○○
    請別人撥手機給我，她說家裡被搶了，有壞人進去，我就搭
    計程車回家，……清點後發現我房間放珠寶首飾的抽屜被弄
    出來，小抽屜整個被拿走，除了現金20萬元是我母親說的，
    我不確定她是否有遺失20萬元外，其他警詢筆錄記載的美金
    3 百元、相機1 台、筆記型電腦1 台、金項鍊1 條、金墜子
    1 個及戒指等飾物確實都是我的等語（見本院卷第265 、26
    6 頁）。而本案查獲被告己○○時扣得之戒指7 枚、黃寶石
    項鍊1 條、十字墜子1 個、鑽石墜子1 個、手鍊1 條、相機
    1 台等物，經黃玉萍指認均係其遭搜刮之物無誤，並經立據
    領回，此有扣押物品目錄表1 份（見偵卷第88至90頁）、贓
    物認領保管單2 紙存卷可按（見偵卷第62、63頁）；參酌被
    告壬○○上揭警詢自白提及當時犯罪所得有現金4 萬元（由
    伊與丁○○、己○○、辛○○、丙○○計五人朋分）、鑽石
    （含項鍊、戒指、耳環，伊不知道是誰拿走）、金飾（拿去
    中和銀樓賣掉後，由丁○○、己○○、辛○○、丙○○四人
    朋分）、筆記型電腦（由辛○○拿走）等物（見偵卷第50頁
    ），且被告辛○○供明渠等所強取之物確有美金（見本院卷
    第266 頁），雖辛○○辯稱美金數額是1 百多元云云，惟衡
    情證人黃玉萍應無單就美金數額為不實陳述之虞，兼以其餘
    被告對於黃玉萍所述均表示無意見，堪認證人黃玉萍所述應
    非子虛。從而，本件被告丁○○等人當時在被害人庚○○○
    住處內搜刮後強取之財物，應認除庚○○○所有之現金4 萬
    元外，尚有黃玉萍所有置於上址住處房間內之金項鍊1 條、
    金墜子1 個、戒指7 枚、黃寶石項鍊1 條、十字墜子1 個、
    鑽石墜子1 個、手鍊1 條、相機1 台、筆記型電腦1 台、美
    金3 百元等物。
  (五)此外，復有現場照片10幀（見偵卷第173 至177 頁）、監視
    器翻拷光碟1 片及其翻拍照片、如附表編號一、二所示之扣
    案物可資為證。綜上所述，此部分犯罪事實亦臻明確，被告
    丁○○、己○○、辛○○、丙○○、壬○○五人強盜取財之
    犯行均堪認定。
四、事實欄第四項部分：
    此部分事實，業據被告己○○、丙○○二人認罪不諱。另訊
    據被告丁○○固坦承伊當時有與己○○等人同至被害人子○○位於臺北縣新店市○○路183 巷6 號2 樓住處前；被告辛○○則坦承當時伊有與己○○等人進入被害人之上址住處內
    無訛，惟皆矢口否認有何強盜犯行。被告丁○○辯稱：伊事
    先僅有參與共同竊盜之謀議，且當時係在被害人住處外，沒
    有進入參與犯罪云云；被告辛○○則辯稱：伊承認有參與實
    施起訴書所載之行為，但不知道是否構成強盜取財罪云云。
    經查：
  (一)被告己○○、丙○○二人均坦承此部分犯行。且被告己○○
    於檢察官偵訊時具結證稱：（97年5 月20日16時在新店市○○路183 巷6 號2 樓是幾人一起進去？）「志遠」跟「阿仁
    」去敲門，跟被害人說要檢查東西，我在樓梯口，其他就跟
    前面情形一樣，我是負責固定跟看守被害人，其他人搜刮財
    物等語（見偵卷第237 頁）。被告丙○○於偵訊時則證稱：
    我跟辛○○、己○○後來進來，我們假裝要檢查瓦斯，我們
    有告知被害人（指子○○）說要綁她，她知道情況，就配合
    我們，所以沒有綁她，她老公（指癸○○）出來後因為不瞭
    解情況，己○○、辛○○將他抓住，我負責搜刮財物等語（
    見偵卷第245 頁）。而被告辛○○於本院準備程序時原亦坦
    承此部分犯罪（見本院卷第41頁），另於檢察官偵訊時具結
    證稱：「志遠」假裝要檢查瓦斯爐，他跟被害人聊天，我跟
    「阿豐」在樓下等，後來等「志遠」進去之後，我跟「阿豐
    」才進去綁被害人，叫她不要叫，我們只是要錢而已，後來
    我覺得怪怪的，就跟「阿豐」說我們趕快走，被害人給了8
    百元跟手機等語（見偵卷第241 頁）。
  (二)徵諸被害人子○○於偵訊時所述：當天是被告丙○○到我家
    ，他說是檢查瓦斯的人，我讓他進來，他先到廚房看瓦斯，
    後來他跟我確認是否我一人在家，我回答是，但我先生（即
    癸○○）在家中睡覺，後來丙○○說要借廁所，我也讓他去
    了，他出來之後，被告辛○○跟另外一人也進來了，當時丙○○在屋內，大門沒關，丙○○看二人進來就捂住我的嘴，
    叫我不要叫，把我推到房內按到地下，我要叫我先生起床，
    我叫了一次，後來我先生癸○○起床，是辛○○和另一人把
    癸○○推倒床上，我說不要對我先生怎樣，我問他們要做什
    麼，是否來要錢，他們回答是，老闆叫他們來，只要幾千元
    ，……我當時從地上起來，說我還有8 百元，你拿了就走吧
    ，我忘記8 百元交給誰了，丙○○最後離開，還叫我不要報
    警，我能確定辛○○也有進來等語（見偵卷第266 、267 頁
    ）；嗣於本院審理時證述略以：第一次一個人進來，說他是
    瓦斯廠，要看瓦斯。後來要借廁所，並問我家裡是否只有我
    一個人在。第一次進來那個人個子高高的，另外兩個人後來
    跟著進來。高高那個人從我正前方捂住我的嘴巴，我就往房
    間退，退到房間時，他用手把我壓在地上，並叫我不要叫，
    當時我先生在房間睡覺，我想要叫我先生起來，但嘴巴被捂
    住，我用手掐他的大腿但掐不動，我就用嘴巴咬他的手，他
    就鬆手了，我就站起來叫我先生，我先生才從房間出來。我
    看到的時候，我先生已經被壓在床上，當時高高那個人壓我
    ，另外一人壓我先生，還有一人在翻東西。我不想把事情擴
    大，跟他們說我家沒錢，我身上有8 百元，你們拿去好了，
    我就自己把錢拿給他們。我給他們8 百元後，高高個子那個
    人就收下，然後放開我先生就離開了，並叫我不要出來，也
    不要報警。我是把8 百元拿給第一次進來那個人，當時他已
    經沒有壓住我等語（見本院卷第270 至274 頁）。另被害人
    癸○○於偵訊時證稱：當時我在睡覺，我聽到我太太（指子
    ○○）在叫我，我看到三個不認識的人，我可以確定有被告
    丙○○，但另二人我比較沒印象，有一人抓我，一人捂住我
    的嘴，我坐在床上，我西褲掛在衣架上，口袋中有1 、2 千
    元，我一直在床上，後來他們離開，我太太給8 百元我有看
    到，好像給丙○○等語（見偵卷第267 頁）；嗣於本院審理
    時證述略以：我在睡午覺，後來是我太太叫我，我才從房間
    跑出來，看到三個年輕人，其中一人拉住我雙手，另外一人
    用膠布貼我的嘴巴。我太太嘴巴有點血，因為他有咬對方，
    當時那個人已經沒有壓住我太太。他們有到我房間把抽屜打
    開翻找東西，但沒有找到財物。我睡覺時把手機放在枕頭旁
    邊，他們離開，我的手機就不見了，但我沒有看到他們把手
    機拿走。我太太給他們8 百元時我有看到，當時他們已經放
    手，沒有壓住我們，是剛剛所述中一個人去房間搜刮財物出
    來後，兩個人站在我旁邊，我太太沒有被他們控制的情形下
    ，我太太給他們8 百元。我太太是主動拿出8 百元給他們，
    我猜她可能是害怕等語（見本院卷第275 至278 頁）。參以
    本案查獲被告己○○時，扣得行動電話1 支（序號00000000
    0000000 號），經被害人子○○指認，確係其夫癸○○所有
    之物無訛，並經立據領回，有扣押物品目錄表1 份（見偵卷
    第90頁）、贓物認領保管單1 紙（見偵卷第66頁）附卷可稽
    。綜上以觀，足認本件犯罪手法，係由被告丙○○佯以檢查
    瓦斯名義，騙取被害人子○○開門同意丙○○進入屋內，再
    由被告丙○○接應被告己○○、辛○○強行侵入該住處後，
    共同對被害人子○○、癸○○實施強暴行為，且於將被害人
    子○○、癸○○置於渠等實力支配下後搜刮財物，強取癸○○所有、置於房間床上之行動電話1 支（序號000000000000
    000 號），並迫使子○○交出身上現金8 百元。至於被害人
    子○○固提及被告等人另有從癸○○置於房間之褲子口袋裡
    取走2 千元云云，純係聽聞其夫癸○○之說詞，並未目睹（
    見本院卷第272 頁）；而稽之被害人癸○○所述：我口袋原
    本有1 張1 千元，1 張5 百元，但後來1 千元不見了，……
    我記得好像是有被拿走錢，但不是很確定，因為我當天早上
    有去市場等語（見本院卷第276 、277 頁），顯見癸○○自
    己亦不能確定究竟有無從遭取走2 千元，此部分難認與被告
    等人之犯行相涉。又被害人子○○、癸○○二人均年老力弱
    ，反觀被告丙○○、己○○、辛○○三人均年輕力壯，彼此
    力量差距懸殊，此由被告等人侵入被害人住處後，輕易即可
    壓制被害人甚明。是於當時情境下，被害人子○○、癸○○
    遭陌生年輕男子三人侵入住處實行強暴行為，目睹夫妻兩人
    均遭壓制，同在被告等人實力支配之下，衡情已達不能抗拒
    之程度，故被害人癸○○任由被告己○○進入房間搜刮財物
    後取走行動電話1 支，被害人子○○則因被告等人明示渠等
    意在強取財物，遂不得已將其身上8 百元交出給被告丙○○
    ，被告等人所為自屬強盜取財無疑，不因被害人子○○交出
    金錢時未被繼續壓在地上而異其判定。被告辛○○既承認確
    有參與實施上揭行為，自應同負強盜取財之罪責，其所辯：
    伊不知道其行為是否會構成強盜取財罪云云，無足採為有利
    於被告之認定。
  (三)而本件犯案目標是被告丁○○所選定，此徵丁○○於偵訊時
    所述：被害人所述我沒有意見，地方是我選的，我之前是推
    銷員，有拜訪過他們家等語益明（見偵卷第268 頁）。參以
    被告丁○○甫於97年5 月15日、16日糾集丙○○等人共同參
    與上揭事實欄第二、三項所示之強盜取財犯行，已如前述，
    渠等原班人馬於同年月20日旋以相類手法對被害人子○○、
    癸○○實行強盜取財，被告丁○○親自跟隨前往現場，其稱
    不知，孰人能信？再觀被告丁○○於本院審理時供稱：（為
    何沒有進去被害人子○○住處？）我把車停在路邊，應該算
    是在顧車（見本院卷第226 頁）；另於本院準備程序供稱：
    後來因為大家都缺錢，我才帶大家繼續去做，我已經知道會
    去強盜，我當時跟他們說看你們要怎麼做就上去做等語（見
    本院卷第99頁）。另觀辛○○於偵訊時所證：我們是當天11
    點半左右在丁○○家門口馬路集合，原本在聊天，我們討論
    到是否有客戶可以推銷，因為我父親剛過世，地點是丁○○
    告訴我們的，我們在不同的車上，丁○○有分贓給我等語；
    丙○○於偵訊時所證：辛○○說家中有經濟問題，要丁○○
    找推銷的客戶，我原本按第一次鈴電鈴，被害人沒有開門，
    後來下樓，樓下有我、己○○、辛○○，有人要我想辦法開
    門，丁○○說這個客戶有錢，就在樓下的時候決定動手等語
    （均見偵卷第268 頁）。在在顯示被告丁○○自始已預見丙○○等人進入被害人住處係要從事強盜取財犯行，其當時在
    外係負責把風顧車，嗣接應丙○○等人逃離現場，是被告丁○○有共同參與本件強盜取財犯行至灼。被告丁○○所辯：
    伊事先僅有參與共同竊盜之謀議，且當時係在被害人住處外
    車上，沒有參與犯罪云云，顯係畏罪卸責之詞，委不足取。
  (四)此外復有現場照片8 幀（見偵卷第178 至181 頁）、如附表
    編號一、二所示之扣案物可資為證。綜上所述，此部分犯罪
    事實亦臻明確，被告丁○○、己○○、辛○○、丙○○四人
    強盜取財之犯行均堪認定。
五、事實欄第五項部分：
    此部分事實，業據被告己○○於本院審理時認罪不諱。另訊
    據被告丁○○固坦承伊當時有與己○○等人同至被害人丑○○位於臺北市○○路○ 段115 號9 號住處前；被告丙○○則
    坦承當時伊有與己○○進入被害人之上址住處內無訛，惟皆
    矢口否認有何預備強盜犯行。均辯稱：伊等僅有參與共同竊
    盜之謀議，當時僅係預備竊盜云云。
  (一)依被害人丑○○於本院審理時所述略以：97年5 月21日16時
    25分許，有兩個人到我的住處，說要檢查電線，當時我跟我
    先生在吃午飯，所以在客廳跟他們聊天，有一個人問我廁所
    在哪裡，我說在裡面，那個人從廁所出來就一直咳嗽，我還
    拿咳嗽糖漿給他吃等語（見本院卷第267 頁）。對照被告丁○○於偵訊時具結所證：（97年5 月21日16時25分許在辛亥
    路3 段115 號9 號是幾人一起進去？）丙○○、己○○先進
    去，我在外面徘徊看有無其他人經過，在外面把風，辛○○
    後來打電話給我，問我在哪裡，我告訴他之後，他就趕過來
    ，我們就被警察抓了（見偵卷第233 頁）。堪認被告丁○○
    、己○○、丙○○等人又在謀議犯罪且已經到場為準備行動
    ，否則己○○、丙○○二人既非臺灣電力股份有限公司人員
    ，又無合法水電工執照，與丑○○非親非故，豈有唐突前往
    丑○○之住處要求入內檢查電線之理？又何以被告丁○○要
    在外面把風？再參諸本件手法，與被告丁○○、己○○、丙○○等人共同實行之事實欄第二、三、四項所示強盜取財犯
    行，均係選定年老者為犯案目標，以不實藉口欺騙被害人開
    門同意渠等進入後，俟機發難對被害人為強暴行為，至使被
    告人不能抗拒後，再搜刮屋內財物等情，於前階段如出一輒
    。且警方當場查獲被告丁○○等人，亦從丙○○處扣得膠帶
    1 捲等物，有扣押物品目錄表1 份（見偵卷第103 頁）及該
    等扣案物可資為證，顯見確有如上揭事實欄第二、三、四項
    所示犯行以膠帶綑綁被害人或封住其嘴部、眼睛之準備，難
    認犯意僅及於行竊財物。況依被告丁○○所供：後來因為大
    家都缺錢，我才帶大家繼續去做，我已經知道會去強盜，我
    當時跟他們說看你們要怎麼做就上去做等語（見本院卷第99
    頁），益徵渠等於第一次犯強盜取財罪後，嗣後結夥犯案，
    均不排除可能實行強盜取財，犯意絕非僅止於竊盜而已。從
    而，足認被告己○○坦承此部分犯行，始與事實相合；被告
    丁○○、丙○○所辯：伊等僅有參與共同竊盜之謀議，當時
    僅係預備竊盜云云，洵屬避重就輕之詞，難認可採。
  (二)按預備行為與未遂犯之區別，以已未著手於犯罪之實行為標
    準，所謂著手，即指犯人對於犯罪構成事實開始實行而言，
    最高法院21年非字第97號判例要旨參照。本件被告丁○○、
    己○○、丙○○等人謀議強盜取財，至被害人丑○○之上址
    住處，已由己○○、丙○○欺騙被害人開門同意渠二人進入
    屋內，惟尚未開始著手實行強暴、脅迫、藥劑、催眠術或他
    法之前，即因警方及時查獲而無從繼續進行，顯未達開始實
    行犯罪構成事實之階段，僅有著手實行以前之準備行動，自
    應成立預備犯。
  (三)綜上所述，此部分犯罪事實亦臻明確，被告丁○○、己○○
    、丙○○預備犯強盜罪之犯行同堪認定。
六、核被告丁○○、己○○、丙○○所為，均係犯刑法第330 條
    第1 項之結夥三人以上強盜罪三罪（事實欄第二、三、四項
    部分）、同法第328 第5 項之預備強盜罪（事實欄第五項部
    分）；被告辛○○所為，係犯刑法第330 條第1 項之結夥三
    人以上強盜罪三罪（事實欄第二、三、四項部分）；被告壬○○所為，係犯刑法第330 條第1 項之結夥三人以上強盜罪
    （事實欄第三項部分）。被告丁○○、己○○、辛○○、丙○○、壬○○就上揭事實欄第三項所示犯行；被告丁○○、
    己○○、辛○○、丙○○就上揭事實欄第二、四項所示犯行
    ；被告丁○○、己○○、丙○○就上揭事實欄第五項所示犯
    行，互有犯意聯絡及行為分擔，均為共同正犯。被告丁○○
    、己○○、丙○○所各犯上開四罪；被告辛○○所犯上開三
    罪，犯意各別，行為互殊，均應分論併罰。被告己○○、辛○○各有如上揭事實欄第一項所示之前科紀錄，有臺灣高等
    法院被告前案紀錄表在卷可考，渠二人於受有期徒刑之執行
    完畢後，5 年以內故意再犯本案有期徒刑以上之上開各罪，
    均為累犯，應各依刑法第47條第1 項規定加重其刑。又被告
    辛○○因涉嫌上揭事實欄第三項所示犯行，經被害人庚○○○報警處理，警員調閱監視錄影畫面，過濾可疑車輛，循線
    於97年5 月21日10時30分許，在臺北縣鶯歌鎮○○路與中山
    路口查獲被告辛○○之後，被告辛○○於有偵查犯罪權限之
    機關人員知悉其另涉犯上揭第二、四項所示犯行前，向警方
    一併供承涉犯該等案件而自首之，此觀證人即查獲警員戊○○於本院審理時所述略謂：我們永和分局有發生強盜案件（
    指上揭事實欄第三項部分），我們調閱監視器畫面，發現二
    台喜美車子涉案，再調閱車籍資料。我說有查到二台車子，
    是指永和這件案子，並不是指新店那一件（指上揭事實欄第
    四項部分），新店那件當時還不知道。做筆錄之前我不知道
    被告辛○○有犯及新店的案子。中和那一件（指上揭事實欄
    第二項部分）我沒有經手，也沒有去查詢相關的報案資料等
    語甚明（見本院卷第214 、215 頁）。嗣被告辛○○亦已到
    庭接受偵查、審判，其就上揭事實欄第二、四項所示部分，
    均合於自首要件，爰依刑法第62條前段規定減輕其刑。就上
    開自首部分，被告辛○○兼有刑之加重及減輕事由，依法先
    加後減之。爰審酌被告等人均值青盛之年，不思努力進取，
    以正當途徑得財，僅因缺錢花用，竟結夥三人以上，悍然對
    年老者實行強盜取財或預備強盜，對於被害人之危害甚鉅，
    兼衡渠等之素行狀況、犯罪之動機、目的、手段、分工程度
    及犯罪後之態度等一切情狀，分別量處如主文所示之刑，並
    就被告丁○○、己○○、辛○○、丙○○部分定其應執行之
    刑，以示懲儆。末查，被告丁○○、己○○、辛○○、丙○○四人於一週之內密集觸犯上開強盜取財罪，固屬非是，而
    應嚴懲，惟其犯罪期間尚短，且查無跡證足認渠四人已有犯
    罪之習慣或係因遊蕩或懶惰成習而犯罪之情形，難認有執行
    保安處分之必要，爰不予諭知應於刑之執行前令入勞動場所
    強制工作，附此敘明。扣案如附表編號一、二所示之物，均
    係被告辛○○所有，其於本院審理時供稱：好像有帶去犯罪
    現場（見本院卷第331 頁），另於警詢時供稱：棉質手套是
    用來抓住被害人用的，這樣比較不會留下指紋，膠帶是己○○用來綑綁被害人用的等語（見偵卷第34頁），衡情應係被
    告辛○○持以共同參與上揭事實欄第二、三、四項所示犯行
    所用之物；附表編號三所示之物，查係被告丁○○購買給壬○○穿著，以假冒係「調查局專員」，共同參與上揭事實欄
    第三項所示犯行所用之物；附表編號四、五、六所示之物，
    則係被告丁○○等人預備實行上揭事實欄第五項所示犯行而
    為警當場查獲時，從被告丙○○處扣得，其中白色手套1 雙
    、一字起子1 支均係被告丙○○所有，其供稱原本準備竊盜
    要用等語（見本院卷第329 頁），另被告己○○供稱膠帶1
    卷係其所有（見本院卷第330 頁），衡情應係渠等持以預備
    犯上揭事實欄第五項所示犯行之物（惟無事證堪認與其他犯
    行有關），爰均依刑法第38條第1 項第2 款規定宣告沒收。
    至於本案查獲時扣得之其餘物品，均無證據足認與本案有何
    關聯，爰不於本案處理之。
據上論斷，應依刑事訴訟法第299 條第1 項前段，刑法第28條、
第330 條第1 項、第328 條第5 項、第47條第1 項、第62條前段
、第38條第1 項第2 款、第51條第5 款、第9 款，刑法施行法第
1條 之1 ，判決如主文。
本案經檢察官謝岳龍到庭執行職務。
中    華    民    國    98    年    1     月    8     日
                  刑事第十二庭  審判長法  官  陳鴻清
                                      法  官  劉安榕
                                      法  官  朱嘉川
以上正本證明與原本無異。
如不服本判決應於收受送達後10日內向本院提出上訴書狀，並應
敘述具體理由；其未敘述上訴理由者，應於上訴期間屆滿後20日
內向本院補提理由書（均須按他造當事人之人數附繕本）「切勿
逕送上級法院」。
                                書記官  陳聖儒
中    華    民    國    98    年    2     月    25    日
附錄本案論罪科刑法條全文：
中華民國刑法第330條
犯強盜罪而有第321 條第1 項各款情形之一者，處7 年以上有期
徒刑。
前項之未遂犯罰之。
中華民國刑法第328條
意圖為自己或第三人不法之所有，以強暴、脅迫、藥劑、催眠術
或他法，至使不能抗拒，而取他人之物或使其交付者，為強盜罪
，處5 年以上有期徒刑。
以前項方法得財產上不法之利益或使第三人得之者，亦同。
犯強盜罪因而致人於死者，處死刑、無期徒刑或10年以上有期徒
刑；致重傷者，處無期徒刑或7 年以上有期徒刑。
第1 項及第2 項之未遂犯罰之。
預備犯強盜罪者，處1 年以下有期徒刑、拘役或3 千元以下罰金
。
附表：
┌──┬───────────┬──────┐
│編號│品名                  │數量        │
├──┼───────────┼──────┤
│一  │膠帶                  │1 卷        │
├──┼───────────┼──────┤
│二  │棉質手套              │1 雙        │
├──┼───────────┼──────┤
│三  │白色短袖上衣、黑色短裙│各1 件      │
├──┼───────────┼──────┤
│四  │白色手套              │1 雙        │
├──┼───────────┼──────┤
│五  │一字起子              │1 支        │
├──┼───────────┼──────┤
│六  │膠帶                  │1 卷        │
└──┴───────────┴──────┘


司法院資訊處製作；財團法人民間司法改革基金會備份。
